臺灣高等法院民事裁定　九十一年度抗更(一)字第一二號
　　抗　告　人　甲○○
　　相　對　人　興農職棒事業股份有限公司
　　法定代理人　楊天發
　　　　　　　　　　　　送達代收人　張慶宗律師
右當事人間仲裁判斷准予強制執行事件，抗告人對於中華民國九十年十月三十一日臺
灣板橋地方法院九十年度仲執字第三號裁定提起抗告，經最高法院第一次發回，本院
裁定如左：
    主 　　 文
原裁定廢棄。
相對人於原法院之聲請駁回。
聲請程序、發回前再抗告程序及抗告程序費用均由相對人負擔。
    理   　 由
一、按仲裁法第三十七條第一項規定：「仲裁人之判斷，於當事人間，與法院之確定
    判決有同一效力」；第二項前段規定：「仲裁判斷，須聲請法院為執行裁定後，
    方得為強制執行」；第五十四條規定：「仲裁機構得由各級團體設立或聯合設立
    ，負責仲裁人登記及辦理仲裁事件。仲裁機構之組織、設立、仲裁費用、調解之
    程序與費用，由行政院會同司法院定之」。而按八十八年三月三日行政院（八八
    ）台法字第八００六號令、司法院（八八）院台廳民三字第二０九六號令會同修
    正發布之「仲裁機構組織與調解程序及費用規則」第三條第一項規定：「本法所
    稱仲裁機構，指以公益為目的，經主管機關及目的事業主管機關許可，由各級團
    體設立或聯合設立，負責仲裁人登記、訓練、講習及辦理仲裁事件，並依法完成
    登記之社團法人」；第八條規定：「本規則所稱仲裁機構之主管機關為內政部；
    目的事業主管機關為法務部及其他各該事業主管機關」；第九條規定：「各仲裁
    機構之設立，應由申請設立或聯合設立仲裁機構之團體檢具申請書、各該團體之
    立案證書、會員名冊、仲裁機構章程草案、發起人名冊、仲裁人倫理規範草案及
    第四條所定之相關證明文件，報經內政部徵得法務部會商各該事業主管機關同意
    後許可之」。是報經內政部徵得法務部會商事業主管機關同意後，許可設立之仲
    裁機構，始屬仲裁法第五十四條規定之仲裁人，其作成之仲裁判斷，於當事人間
    始發生與法院之確定判決同一之效力，而可聲請法院為執行裁定。如由非屬仲裁
    法第五十四條所定之仲裁人作成仲裁判斷，於當事人間僅發生契約效力，尚無從
    產生與法院之確定判決同一效力，當事人自不得聲請法院為執行裁定後，逕為強
    制執行。
二、本件相對人於原法院主張：兩造間因職棒選手契約所生爭議，經中華職業棒球聯
    盟於民國（下同）八十九年四月二十四日作成仲裁判斷書，其主文第二項命抗告
    人不得與相對人以外之球團簽定任何職業棒球選手契約，或參加相對人以外之任
    何團體之棒球比賽等語，固據相對人於原法院提出仲裁判斷書、職業棒球球員契
    約、中華職業棒球聯盟仲裁規則為證。惟本院向法務部函查結果，中華職業棒球
    聯盟非依上開規定設立登記之仲裁機構，有法務部九十一年七月十五日法律決字
    第九一００二七二二七號函附卷可憑。則中華職業棒球聯盟就兩造間契約爭議作
    成之仲裁判斷，應不具與法院確定判決同一之效力，相對人依仲裁法第三十七條
    第二項前段規定，聲請原法院為執行裁定，顯無理由。原法院未察，遽為裁定准
    予強制執行，於法有違。抗告人指摘原裁定不當，求予廢棄，非無理由，應予准
    許。
三、依民事訴訟法第四百九十二條第二項、第九十五條、第七十八條，裁定如主文。
中　　　華　　　民　　　國　　  九十一　　年　　　八  　　月　　八  　　日
        　　　　　　　　　　　　　民事第二庭
                              　　　　審判長法  官  尤  豐  彥
　　　　　　　　　　　　　　　　　　　　    法　官　魏  麗  娟
　　　　　　　　　　　　　　　　　　　　    法　官　翁  昭  蓉
右正本係照原本作成。
如不服本裁定，應於收受送達後十日內向本院提出抗告狀，並應繳納抗告費新台幣四
十五元正。
中　　　華　　　民　　　國　　  九十一　　年　　　八  　　月　　九   　 日
　　　　　　　　　　　　　　　　　    　　　書記官  吳  美  貞
